臺灣新北地方法院民事裁定　　　　　110年度消債清字第174號
聲　請　人　詹冠雄


代　理　人　趙興偉律師(法扶律師)
上列當事人聲請消費者債務清理清算事件，本院裁定如下：
    主  文
聲請人詹冠雄自中華民國一百一十年十月七日上午十時起開始清
算程序。
本件命司法事務官進行清算程序。
    理  由
一、按債務人不能清償債務或有不能清償之虞者，得依本條例所
    定清算程序，清理其債務；債務人對於金融機構負債務者，
    在聲請更生或清算前，應向最大債權金融機構請求協商債務
    清償方案，或向其住、居所地之法院或鄉、鎮、市、區調解
    委員會聲請債務清理之調解；法院開始清算程序之裁定，應
    載明其年、月、日、時，並即時發生效力；法院裁定開始清
    算程序後，得命司法事務官進行清算程序，必要時，得選任
    律師、會計師或其他適當之自然人或法人一人為監督人或管
    理人，消費者債務清理條例(下稱消債條例)第3條、第151條
    第1項、第83條第1項、第16條第1項分別定有明文。
二、聲請意旨略以：其前因無業，為支應生活支出、扶養父母親
    ，而使用信用卡，利上加利後無力償還，現雖以開車為業，
    然扣除成本後每月收入僅新臺幣(下同)26,000元至28,000元
    ，無法清償銀行之債務，前向本院聲請與最大債權金融機構
    安商業銀行股份有限公司(下稱安泰銀行)為消費者債務清理
    前置調解不成立。而其於5年內並未從事營業額平均每月20
    萬元以下之營業活動，且未經法院裁定開始更生程序或宣告
    破產，爰依法聲請裁定准予開始清算程序等語。
三、經查：
(一)聲請人前向本院聲請與最大債權金融機構安泰銀行進行前置
    調解，安泰銀行提出以1個月為1期，共180期，年利率0%，
    每月清償20,255元之清償方案，惟聲請人目前從事司機工作
    ，每月收入扣掉生活費以及母親之扶養費後，僅能負擔5,00
    0元而調解不成立等情，有調解程序筆錄、調解不成立證明
    書附於本院110年度司消債調字第313號卷可參。是本件聲請
    人所為清算聲請可否准許，應審究聲請人現況是否有不能清
    償債務或有不能清償之虞之情事而定。
(二)聲請人主張有不能清償之情事，業據提出勞工保險被保險人
    投保資料表(含明細)、房屋租賃契約書影本、財產及收入狀
    況說明書、全國財產稅總歸戶財產查詢清單、107至109年度
    綜合所得稅各類所得資料清單、債權人清冊、財團法人金融
    聯合徵信中心查詢當事人綜合信用報告回覆書、新北市政府
    勞資爭議調解紀錄、聲請人之債務人清冊、繼承系統表、戶
    籍謄本影本、遺產分割協議書影本、對帳單、安泰銀行存摺
    封面及內頁明細影本、郵局存摺封面及內頁明細影本、汽車
    貨運業接受自備車輛靠行服務契約書影本、南山人壽終止保
    險契約明細表、中華民國人壽保險商業同業公會保險業通報
    作業資訊系統資料查詢結果回覆書、營業小貨車行照影本、
    清算財產清冊等件影本為證。經查：
  1.關於聲請人之財產及收入狀況，其名下有存款34元、有效保
    單2份，有清算財產清冊、全國財產稅總歸戶財產查詢清單
    、安泰銀行及郵局存摺封面及內頁明細影本、財產及收入狀
    況說明書為佐，堪信為實。另依聲請人107至109年度綜合所
    得稅各類所得資料清單，其3年間收入均為零元，惟上開資
    料僅係作為報稅之用，依其陳報從事司機工作之108年4月至
    109年12月對帳單所載薪資，每月平均薪資約為43,301元(計
    算式：《56,032元+46,025元+50,361元+57,480元+57,674元
    +63,598元+48,385元+39,9 00元+39,155元+28,785元+32,49
    3元+36,258元+31,753元+26,435元+46,303元+41,890元+58,
    885元+45,043元+25,845元+ 40,888元+36,133元》÷21月=
    43,301元)，故本院暫以43,301元列計其每月收入。
  2.聲請人主張其每月必要支出除新北市政府所公告之110年度
    新北市最低生活費15,600元之1.2倍即18,720元外，尚有行
    費1,200元、停車位3,500元、貨車稅金1,385元、意外險保
    費1,855元、保養費5,000元、折舊10,000元、營業稅1,800
    元、燃料費5,500元，共計30,240元。而聲請人既從事司機
    工作，則上開行費、停車位、貨車稅金、保養費、營業稅與
    燃料費等共計18,385元，係屬依其工作性質必須之相關業務
    支出，應認屬生活之必要支出，如強令聲請人減省此等業務
    支出費用，勢將影響其工作之進行，影響業績並造成收入減
    少之情形，反而將肇致聲請人清償能力下降之不利益結果。
    然關於意外保險費、折舊等費用，本院衡以現今經濟社會消
    費常情及聲請人工作性質，非為其為因應工作需求所必要支
    出，應予扣除。綜上，聲請人自己每月必要生活費用，經本
    院審酌後認計應為37,105元(計算式：18,720+18,385=37,10
    5)，較為適當。
  3.聲請人復主張每月需支出扶養其母詹吳利之扶養費，以新北
    市政府所公告之110年度新北市最低生活費每月15,600元之
    1.2倍即18,720元計算。本院審酌聲請人之母詹吳利現年85
    歲，已逾法定退休年齡，名下無任何財產，且108年至109年
    僅有收入共16,934元，有詹吳利之綜合所得稅各類所得資料
    清單、全國財產稅總歸戶財產查詢清單在卷可稽，實有受扶
    養之必要。惟詹吳利每月領有中低收補助及老年年金共7,75
    9元，應從其之受扶養費中扣除，是以110年新北市最低生活
    費15,600元之1.2倍即18,720元，作為計算受扶養人現每月
    生活所需費用之依據，則聲請人與其他扶養義務人即聲請人
    之3名手足應各自負擔詹吳利之扶養費2,740元(計算式：《
    18,720元-7,759元)÷4=2,740元，元以下四捨五入計算)，
    自屬合理可採。從而，聲請人之每月必要支出應為39,845元
    (計算式：37,105元+2,740元=39,845元)。
  4.綜上所述，聲請人每月可支配所得扣除每月生活必要支出及
    扶養費後，所逾3,456元(計算式：43,301-39,845=3,456)，
    顯不足以清償最大債權金融機構安泰銀行所提出每月清償20
    ,255元之還款方案，況且聲請人尚有非金融機構債權人相關
    業務(如萬榮行銷股份有限公司289,923元、仲信資融股份有
    限公司126,819元、良京實業股份有限公司294,134元、元大
    國際資產管理股份有限公司292,281元)之債權未納入計算。
    本院審酌聲請人之財產、信用、勞力、生活費用支出等狀況
    ，堪認聲請人客觀上處於因欠缺清償能力而不足以清償債務
    之經濟狀態，符合消債條例第3條所規定「債務人不能清償
    債務」之情形。
(三)聲請人亦查無消債條例第6條第3項、第8條或第82條第2項所
    定駁回清算聲請之事由存在，是本件聲請人聲請清算，為有
    理由，應予准許。
四、爰依首揭規定，裁定如主文。
中    華    民    國   110    年    10    月    6     日
                  民事第六庭  法  官  莊惠真
以上正本證明與原本無異。
本件裁定不得抗告。
本裁定已於110年10月7日上午10時公告。
中    華    民    國   110    年    10    月    7     日
                              書記官  但育緗